臺灣高等法院民事判決
                                    108年度重上字第177號
上  訴  人  曾啟華  

訴訟代理人  李文中律師
            鄭雅文律師
被上訴人    張春桂  
訴訟代理人  曾郁榮律師

上列當事人間請求履行契約事件，上訴人對於中華民國107年12
月7日臺灣新北地方法院107年度重訴字第197號第一審判決提起
上訴，本院於110年3月2日言詞辯論終結，判決如下：
    主      文
原判決廢棄。
被上訴人應給付上訴人新臺幣貳仟伍佰萬元及自民國一百零七年
三月二十七日起至清償日止，按年息百分之五計算之利息。
第一、二審訴訟費用由被上訴人負擔。
本判決第二項所命給付，於上訴人以新臺幣捌佰參拾肆萬元為被
上訴人供擔保後得假執行。但被上訴人如以新臺幣貳仟伍佰萬元
或等值之華南商業銀行股份有限公司五股分行可轉讓定期存單為
上訴人預供擔保後，得免為假執行。
    事實及理由
一、上訴人主張：兩造共同出資設立公司以開發土地，嗣於民國
    （下同）100年9月21日訂立合作契約書，復於105年11月29
    日訂立補充約定書。新竹縣政府已於106年12月11日核准本
    合作案土地之建造執照，則被上訴人即應依上開補充約定書
    第2條第2款約定給付伊8,600萬元，然被上訴人迄今尚有
　　2,500萬元未付。惟被上訴人屢經催討，均置之不理。爰依
    上開補充約定書第2條第2款前段約定，求為判命：被上訴人
    應給付上訴人2,500萬元本息等語（原審為上訴人敗訴之判
    決，上訴人據此提起上訴）。並上訴聲明：㈠原判決廢棄。㈡
    被上訴人應給付上訴人2,500萬元，及自107年3月27日起至
    清償日止，按年息5%計算之利息。㈢願供擔保請准宣告假執
    行。
二、被上訴人則以：兩造業於104年9月3日訂立協議書合意終止
　　100年9月21日合作契約書，上訴人自不得再依該合作契約書
    為主張。105年11月29日補充約定書縱經公證人公證，但公
    證之事項與事實不符，亦欠缺法律上之給付原因，上訴人無
    從據以為請求。上訴人身無分文負債纍纍，以獲利誘使被上
    訴人簽訂合作契約書，為民法第72條之無效法律行為，且於
    合作契約終止後再為請求，亦有違民法第148條第2項誠信原
    則。兩造合作開發之土地，總計須申請核發17張建造執照，
    至今僅獲核發1張，與契約約定不符，上訴人無從為本件請
    求等語，資為抗辯。並答辯聲明：㈠上訴駁回。㈡如受不利判
    決，請准被上訴人以華南商業銀行股份有限公司五股分行可
    轉讓定期存單供擔保後免為假執行。
三、兩造不爭執之事項：
  ㈠兩造於98年10月25日訂立土地合作開發備忘錄，約定共同出
    資設立公司，以取得訴外人優勝美地建設股份有限公司（下
    稱優勝美地公司）所有新竹縣○○鄉○○段000地號等共298筆土
    地之權利義務關係。
  ㈡上訴人於99年1月20日出具承諾書，代表優勝美地公司提撥5,
    000萬元予被上訴人。被上訴人於99年6月1日向優勝美地公
    司買受新竹縣○○鄉○居段00地號等共292筆土地，約定價金12
    億1,200萬元。被上訴人已給付優勝美地公司9億餘元，優勝
    美地公司已於99年10月18日以買賣為原因，將上開土地所有
    權移轉登記予被上訴人。
  ㈢兩造於100年9月21日訂立合作契約書共同處理不動產，約定
    由被上訴人籌措全部資金，兩造共有該等不動產所有權
　　1/2，分別負擔債務各1/2，各負擔本合作案盈虧1/2，並約
    定上開98年10月25日備忘錄作廢失效。
  ㈣被上訴人與訴外人春利建設股份有限公司（下稱春利公司）
    於103年6月18日訂立合建分售契約書，由被上訴人將新竹縣
    ○○鄉○居段00地號等共32筆土地出賣予春利公司，約定該等
    土地總價值為39億8,000萬元，並於103年7月14日辦理所有
    權移轉登記。
  ㈤兩造於104年9月3日訂立協議書，合意終止100年9月21日合作
    契約書，並約定新竹縣○○鄉○居段00地號等共38筆土地歸被
    上訴人所有，被上訴人另應給付上訴人6,450萬元。兩造復
    於同日即104年9月3日訂立同意書，合意上開6,450萬元以會
    款4,310萬元抵付，並約定該等會款若無法兌現，由上訴人
    承受，餘款2,140萬元於被上訴人取得建造執照並獲得融資
    貸款後給付。
  ㈥訴外人春利公司於104年10月13日以新竹縣寶山鄉土地向訴外
    人彰化銀行設定最高限額抵押權19億2,000萬元，彰化銀行
    並於104年10月撥款10億元予春利公司。
  ㈦訴外人春利公司與訴外人日商臺灣旭化成都市開發股份有限
    公司（下稱日商旭化成公司）於105年2月2日訂立合資契約
    書，共同設立春保旭化成建設股份有限公司（下稱春保旭化
    成公司），春利公司與春保旭化成公司於105年4月15日訂立
    合建分售契約書。當時春利公司之法定代理人廖萬隆為被上
    訴人之夫。
  ㈧兩造於105年11月29日簽訂補充約定書，約定被上訴人給付2
    億6,000萬元予上訴人，該約定書於105年12月12日經臺灣臺
    北地方法院所屬律衡民間公證人事務所公證人丁惠貞認證，
    並作成105年度北院民認丁字第401477號認證書。
  ㈨新竹縣政府於106年12月11日就新竹縣○○鄉○居段000地號土地
    （下稱系爭土地）核發建造執照（下稱系爭建照），起造人
    為春利建設公司。
  ㈩上訴人於107年3月20日催告被上訴人給付2,500萬元。　 
四、兩造爭執要點為：上訴人得否依105年11月29日補充約定書
    （下稱系爭補充約定書）第2條第2款前段約定，請求被上訴
    人給付2,500萬元？茲就兩造爭點及本院得心證理由分述如
    下：
  ㈠按契約乃當事人間在對等性之基礎下本其自主之意思、自我
    決定及自我拘束所成立之法律行為，基於私法自治及契約自
    由之原則，契約不僅在當事人之紛爭事實上作為當事人之行
    為規範，在訴訟中亦成為法院之裁判規範。因此，倘當事人
    所訂立之契約真意發生疑義時，法院應為闡明性之解釋，即
    通觀契約全文，並斟酌立約當時之情形及其他一切證據資料
    ，就文義上及理論上詳為推求，以探求當事人締約時之真意
    ，俾作為判斷當事人間權利義務之依據。所謂闡明性之解釋
    （單純性之解釋），除依文義解釋（以契約文義為基準）、
    體系解釋（綜觀契約全文）、歷史解釋（斟酌訂約時之事實
    及資料）、目的解釋（考量契約之目的及經濟價值），並參
    酌交易習慣與衡量誠信原則，加以判斷（最高法院103年度
    台上字第713號判決亦同此旨）。
　㈡上訴人主張依系爭補充約定書第2條第2款前段約定，請求被
    上訴人給付2,500萬元等語。被上訴人否認之，辯稱該約定
    書所據以補充之100年9月21日合作契約書，業經兩造於104
    年9月3日合意終止，上訴人不得再依系爭補充約定書為主張
    。縱認該約定書仍為有效，惟上訴人並未申請核發17張建造
    執照，仍不得請求給付2,500萬元云云。從而上訴人是否得
    依上開約定為本件請求，端視該約定之解釋而定。
　㈢就系爭補充約定書之歷史解釋：
　⒈上訴人主張其為優勝美地公司之實質負責人並持有該公司全
    部股份，但借用親友名義登記為優勝美地公司股東等語。被
    上訴人則辯稱：上訴人若不主張以優勝美地公司所有土地為
    本件兩造間合夥契約之現物出資，則被上訴人不爭執上訴人
    與優勝美地公司股東間訂立股份借名登記契約等語。而上訴
    人業於本院108年10月30日準備程序表示，不主張以優勝美
    地公司所有土地為本件兩造間合夥契約之現物出資等語，有
    筆錄可按（見本院卷二第8頁），則據此足證上訴人確實為
    優勝美地公司之實質負責人與股東。優勝美地公司業因自行
    停業6個月以上，經臺北市政府於93年7月8日廢止登記，訴
    外人曹玉坤即該公司清算人於94年4月7日向臺灣臺北地方法
    院（下稱臺北地院）陳報清算人，有公司基本資料查詢明細
    、變更登記表、臺北地院94年4月15日准予核備函文影本可
    稽（見本院卷一第539至543頁），並為兩造所不爭執。上訴
    人因無力開發優勝美地公司所有新竹縣寶山鄉292筆土地，
    兩造遂於98年8月間訂立合夥契約，共同經營該等土地開發
    事業，嗣後並陸續於98年10月25日訂立土地合作開發備忘錄
    、98年11月2日訂立合作契約書，被上訴人於99年6月1日向
    優勝美地公司買受新竹縣○○鄉○居段00地號等共292筆土地，
    兩造再於104年9月3日訂立協議書與同意書、105年11月29日
    訂立系爭補充約定書，均為兩造所不爭執。被上訴人雖否認
    上訴人曾為系爭合夥契約之出資，惟按合夥契約為諾成契約
    ，不以現實出資為合夥成立之要件，僅合夥得請求尚未履行
    出資之合夥人為出資而已。故被上訴人此部分所辯，尚與本
    件無涉。被上訴人嗣後復否認上訴人為優勝美地公司之實質
    負責人並持有該公司全部股份，辯稱：上訴人只是居間介紹
    被上訴人向優勝美地公司購買土地，並約定於系爭土地開發
    完成後，由上訴人取得如系爭補充約定書所示利益云云，有
    本院準備程序筆錄可憑（見本院卷二第232頁）。惟上訴人
    否認之，主張上訴人並非土地仲介，而是優勝美地公司實質
    負責人等語。經查兩造先後多次訂立合作契約，有如前述，
    顯然並非單純訂立居間契約。是被上訴人此部分所辯，並不
    足採。
　⒉上訴人復主張：系爭補充約定書之訂立，為被上訴人主動要
    求所致。因被上訴人未經上訴人同意，於103年6月18日將新
    竹縣○○鄉○居段00地號等共32筆土地出賣予春利公司，且春
    利公司之法定代理人廖萬隆為被上訴人之夫，春利公司與春
    保旭化成公司於105年4月15日訂立合建分售契約書，春保旭
    化成公司承諾春利公司分得款項不低於36億元，春利公司依
    約可獲利至少6億元以上。春利公司為求確保上開土地產權
    清楚，以履行對春保旭化成公司之契約義務，故被上訴人製
    作補充約定書，並與上訴人共同於105年11月29日簽署，約
    定由被上訴人給付上訴人2億6,000萬元，上訴人則退出本合
    作案。此外兩造業於104年9月4日合意以系爭土地取得建造
    執照後售價33億元結算，被上訴人應給付上訴人3億3,000萬
    元，但因被上訴人一再要求而逐次遞減為2億6,000萬元，上
    訴人同意後，被上訴人怕上訴人反悔，始要求簽立系爭補充
    約定書並經認證等語，有本院準備程序筆錄、民事陳述意見
    狀可證（見本院卷二第139至145頁），並為被上訴人所不爭
    執。則據此足證兩造於訂立系爭補充約定書時，合意以
　　100年9月21日所訂立之合作契約書為有效，始有補充約定可
    言。被上訴人訴訟代理人嗣後雖辯稱：是被上訴人主動找上
    訴人訂立系爭補充約定書，但訴訟代理人並不清楚其動機為
    何云云，固有本院準備程序筆錄可憑（見本院卷二第231頁
    ）。經查兩造自98年8月間訂立合夥契約起至今已逾11年，
    自105年11月29日訂立系爭補充約定書起至今亦逾4年，被上
    訴人至今未就關於上開訂立補充約定書之動機為主張，亦未
    就上訴人之上開舉證提出反證以推翻本院之心證，故應認為
    被上訴人此部分所辯，並不足採，上訴人就兩造訂立補充約
    定書動機之主張，應屬真正。
　⒊從而兩造雖曾於104年9月3日訂立協議書以終止100年9月21日
    所訂立之合作契約書，固有104年9月3日協議書影本可憑（
    見原審卷第79頁）。惟兩造既於105年11月29日訂立系爭補
    充約定書，並載明以補充約定100年9月21日合作契約書為目
    的，則審酌兩造自98年8月訂立合夥契約起至105年11月29日
    訂立系爭補充約定書止，長時間以來就土地合作開發之談判
    磋商過程，兩造於105年11月29日締約之動機，以及兩造均
    非法律專業人士，不諳法律名詞之意義等一切情狀，解釋兩
    造之締約真意，應認為兩造係於105年11月29日就「已終止
    之100年9月21日合作契約書」之同一內容，再次達成意思表
    示合致並訂立契約，故上訴人此部分主張，應屬有據。是被
    上訴人辯稱：100年9月21日合作契約書業經兩造於104年9月
    3日合意終止，合作契約已告消滅，兩造無從再於105年11月
    29日訂立系爭補充約定書，上訴人不得再以無效之合作契約
    書與補充約定書為主張，有違誠信原則云云，並不可採。
　⒋至於系爭補充約定書前言載明：「……就98年11月2日及100年9
    月21日簽立合作契約書……補充約定如下……」等文字（見原審
    卷第19頁），惟被上訴人否認兩造曾於98年11月2日訂立合
    作契約書，辯稱應為「98年10月25日」之誤云云。上訴人雖
    未提出「98年11月2日合作契約書」正本，然主張：被上訴
    人認為該契約有利於上訴人，故兩造於100年9月21日訂立該
    契約後，被上訴人即隨上訴人返家，向上訴人收回該契約書
    正本，故上訴人無法提出等語。經查兩造於100年9月21日訂
    立合作契約書，於前言載明：「立合作契約人張春桂、曾啟
    華（以下簡稱甲、乙方〔即本件兩造〕）……於民國……98年11月
    2日起共同處理如附件所示不動產……」，第6條第2項約定：
    「甲乙雙方於98年10月25日所簽立土地合作開發備忘錄……」
    ，有該契約書影本可憑（見原審卷第71頁），且被上訴人並
    不爭執100年9月21日合作契約書之真正，是據此足證兩造確
    實曾於98年11月2日訂立合作契約書，否則100年9月21日合
    作契約書前言約定即無記載「98年11月2日」之可能。且100
    年9月21日合作契約書第6條第2項約定既記載「98年10月25
    日」，足證100年9月21日訂立合作契約書前言所載「98年11
    月2日」屬實，並非「98年
　　10月25日」之誤。是被上訴人此部分所辯，即不足採。　　
　㈣系爭補充約定書第2條第2項約定之文義解釋：　
　⒈按系爭補充約定書第2條「付款方式」第1項約定：「為解決
    乙方（即上訴人）財務困境，甲方（即被上訴人）同意先行
    支付乙方5,500萬元期票……。」，第2項約定：「本合作案土
    地建造執照取得後，甲方支付1/3款項即8,600萬元（包含甲
    方前述支付5,500萬元）；其餘2/3款項按建築銷售進程比例
    支付。」，有該補充約定書影本可稽（見原審卷第19頁），
    並為兩造所不爭執。經查依上開約定第1條、第2條全文之文
    義解釋，僅約定本合作案土地取得建造執照後，被上訴人即
    應給付8,600萬元，且已先給付5,500萬元，此外並無任何文
    字載明所應取得之建造執照張數為17張，亦未載明為本合作
    案土地「全部」建造執照取得後，被上訴人始應給付8,600
    萬元。是據此足見兩造約定被上訴人所負債務之清償期為「
    本合作案土地建造執照取得後」，並未約定建造執照取得張
    數。再查新竹縣政府已於106年12月11日核發系爭建照1張，
    為兩造所不爭執，則上訴人主張被上訴人所負債務之清償期
    已屆至等語，即為可採。
　⒉被上訴人雖辯稱：伊自行按新竹縣政府105年6月4日府地用字
    第1050064948A號函核准變更計畫所示計算，系爭土地之開
    發，必須向新竹縣政府申請核發建造執照張數共計17張，其
    中13張為建造房屋之執照，其餘4張為N區獨棟警衛室、獨棟
    社區中心、獨棟幼稚園及獨棟汙水處理廠云云，並提出建築
    執照型態及類型表影本為憑（見本院卷二第247頁）。上訴
    人固不爭執依新竹縣政府上開函文所示，如果系爭土地全部
    開發完成，依照被上訴人自行計算總共需要17張建造執照，
    惟主張：上訴人於締約時雖知悉上開新竹縣政府105年6月4
    日函文之存在，但上訴人當時認為並無任何法令規定必須一
    次申請17張建造執照，且系爭土地面積廣大，依照建商慣例
    ，本得分次申請核發建造執照，分期開發、建造、銷售，縱
    使申請建造執照後，仍得以申請變更許可開發計畫等語。經
    查被上訴人自陳：伊僅依照新竹縣政府上開函文所示，而自
    行計算系爭土地開發共需建造執照17張等語，且被上訴人並
    不爭執此外別無其他證據證明必須申請核發17張建造執照，
    有本院準備程序筆錄可憑（見本院卷二第228至229頁）。從
    而據此足證兩造於105年11月29日訂立系爭補充約定書時，
    並無合意被上訴人所負債務之清償期限為：「系爭土地建造
    執照17張取得後」。是被上訴人辯稱其所負債務之清償期，
    須俟全案17張建造執照取得後始告屆至云云，並不足採。
　㈤系爭補充約定書第2條第2項約定之目的解釋：
　⒈按系爭補充約定書第1條約定：「本補充約定書簽立前甲方（
    即被上訴人）已支付乙方（即上訴人）款項外，雙方約定甲
    方再支付新台幣(下同)2.6億元，乙方退出本合作案。」有
    該約定書影本可稽（見原審卷19第頁）。則據此足證兩造締
    約之目的，在於使被上訴人給付上訴人2億6,000萬元，上訴
    人即退出合作案。從而解釋該約定書第2條第2項約定關於被
    上訴人所負債務之清償期為何，即應審酌兩造上開締約目的
    與當時利益狀態等一切情狀，以作成最符合兩造締約真意的
    解釋。
　⒉次按建築法第54條第1項規定：「起造人自領得建造執照或雜
    項執照之日起，應於6個月內開工；並應於開工前，會同承
    造人及監造人將開工日期，連同姓名或名稱、住址、證書字
    號及承造人施工計畫書，申請該管主管建築機關備查。」，
    第2項規定：「起造人因故不能於前項期限內開工時，應敘
    明原因，申請展期1次，期限為3個月。未依規定申請展期，
    或已逾展期期限仍未開工者，其建造執照或雜項執照自規定
    得展期之期限屆滿之日起，失其效力。」。經查被上訴人於
    105年間委由訴外人偉盟工業股份有限公司向新竹縣政府申
    請核發建造執照，但僅獲准核發系爭建照，嗣後該公司宣告
    破產，系爭土地完全沒有開發，亦無銷售任何房地。是依上
    開建築法規定，系爭建照業已失其效力，均為兩造所不爭執
    。從而被上訴人所負債務清償期之解釋，若須俟全案建造執
    照取得始告屆至，則如被上訴人故意不再申請建造執照，被
    上訴人所負債務之清償期即永無屆至之日，顯然影響上訴人
    之利益甚鉅。從而系爭補充約定書第2條第2項關於被上訴人
    所負債務清償期之約定，即應解釋為第1張建造執照即系爭
    建照核發之日，始符合兩造之締約真意。
　⒊經查依系爭建照影本所示（見原審卷第23頁），新竹縣政府
    核准建造層棟戶數為地上6層、地下2層、5幢5棟共137戶，
    基地僅有一筆即系爭土地，面積為8,222.4平方公尺。又依
    系爭建照申請時所提出之土地使用計畫圖影本所示（見原審
    卷第103頁），全案開發土地面積為21萬1,958.26平方公尺
    ，足見系爭建照所示開發土地面積僅為全案土地面積之
　　3.88%（計算式：8,222.4÷211,958.26≒3.88%）。而兩造合
    建銷售戶數約為700戶，則系爭建照核准興建戶數約占全案
　　20%。為兩造所不爭執。次查系爭補充約定書並無約定被上
    訴人所負債務分為第1、2、3期款（見原審卷第19頁），系
    爭建照所示系爭土地一筆並非分3期開發，但全案土地之開
    發分為第1、2、3期，均為兩造所不爭執，有本院準備程序
    筆錄可稽（見本院卷二第232頁）。兩造復不爭執系爭補充
    約定書第2條第2項約定之1/3款項即8,600萬元，被上訴人於
    訂約時業已給付其中之5,500萬元，已逾該部分款項之六成
    （計算式：5,500萬元÷8,600萬元≒64%）。則審酌兩造締約
    目的與當時利益狀態，應認為被上訴人依系爭補充約定書第
    2條第2項前段約定所負債務之清償期，為第1張建造執照即
    系爭建照核發日，而非全案17張建造執照核發後，否則被上
    訴人不可能於締約之際、尚未取得任何建造執照時，即先行
    給付該部分款項之六成。次查第1期開發戶數為137戶，被上
    訴人完工後，縱使尚未申請其餘建照執照以開發其餘土地，
    仍可開始銷售該等137戶，依系爭補充約定書第2條第2項後
    段約定，被上訴人即應按建築銷售進程比例給付其餘2/3款
    項，則據此益證被上訴人所負首先1/3款項債務之清償期為
    系爭建照核發日，否則應無先行給付其餘2/3款項、卻無須
    給付首先1/3款義務之理。
　㈥從而就系爭補充約定書第2條第2項約定之歷史解釋、文義解
    釋與目的解釋，應認為兩造係於105年11月29日就「已終止
    之100年9月21日合作契約書」之同一內容，再次達成意思表
    示合致並訂立系爭補充約定書，被上訴人對上訴人所負首先
    1/3債務之清償期，為系爭建照核發日即106年12月11日，以
    符合兩造之締約真意。上訴人為此主張：被上訴人依約應於
    106年12月11日給付8,600萬元，其中5,500萬元業於105年11
    月29日締約時給付上訴人，餘款嗣經兩造合意減縮為2,500
    萬元但未給付等語。被上訴人雖否認之，惟被上訴人依上開
    約定對上訴人負有8,600萬元給付義務，已如前述，則上訴
    人主張被上訴人尚餘2,500萬元未給付，被上訴人即應舉證
    證明業已清償，始得免除給付義務。然被上訴人僅否認負有
    該等給付義務，復否認該2,500萬元之計算方式，但並未舉
    證證明業已清償上開債務，是上訴人此部分主張，即屬有據
    。被上訴人所辯，均不足採。
　㈦末按民法第229條第2項前段規定：「給付無確定期限者，債
    務人於債權人得請求給付時，經其催告而未為給付，自受催
    告時起，負遲延責任。」，第3項規定：「前項催告定有期
    限者，債務人自期限屆滿時起復負遲延責任。」，第203條
    規定：「應付利息之債務，其利率未經約定，亦無法律可據
    者，週年利率為5%。」。經查上訴人業於107年3月20日以存
    證信函催告被上訴人於文到5日內給付2,500萬元，該函於
　　107年3月21日送達於被上訴人，有存證信函與回執影本可稽
    （見原審卷第31至39頁）。則上訴人主張：被上訴人自107
    年3月27日起負遲延責任，並依上開規定請求被上訴人給付2
    ,500萬元，及自107年3月27日起至清償日止，按年息5%計算
    之利息等語，應屬有據。
五、綜上所述，上訴人依系爭補充約定書第2條第2款前段約定，
    請求被上訴人應給付上訴人2,500萬元，及自107年3月27日
    起至清償日止，按年息5%計算之利息，為屬正當，應予准許
    。原審為上訴人敗訴判決及駁回假執行之聲請，尚有未合，
    上訴人之上訴為有理由，應由本院予以廢棄改判如主文第二
    項所示。兩造均陳明願供擔保請准為假執行或免為假執行之
    宣告，經核均無不合，爰酌定相當擔保金額分別准許之。
六、本件事證已臻明確，兩造其餘之攻擊、防禦方法，核與判決
    結果不生影響，毋庸逐一論列，併此敘明。
七、據上論結，本件上訴為有理由。依民事訴訟法第450條、第
　　78條、第463條、第390條第2項、第392條第2項，判決如主
    文。
中　　華　　民　　國  　110　　年    3  　月　  30　　日
                  民事第十庭
                      審判長法　官  黃嘉烈
                            法　官  高明德
                            法　官  邱  琦
正本係照原本作成。
如不服本判決，應於收受送達後20日內向本院提出上訴書狀，其
未表明上訴理由者，應於提出上訴後20日內向本院補提理由書狀
（均須按他造當事人之人數附繕本）上訴時應提出委任律師或具
有律師資格之人之委任狀；委任有律師資格者，另應附具律師資
格證書及釋明委任人與受任人有民事訴訟法第466 條之1第1項但
書或第2項所定關係之釋明文書影本。如委任律師提起上訴者，
應一併繳納上訴審裁判費。
中　　華　　民　　國　　110 　年　　3 　　月　　30　　日

  　　　　　　　　　　　　　書記官  廖月女